【裁判字號】    94,上訴,3604
【裁判日期】    950227
【裁判案由】    毒品危害防制條例
【裁判全文】
臺灣高等法院刑事判決                94年度上訴字第3604號
上  訴  人  臺灣板橋地方法院檢察署檢察官
被      告  甲○○
                    （現於臺灣臺北監獄臺北分監執行中）
選任辯護人  王淑琍律師
上列上訴人因毒品危害防制條例案件，不服臺灣板橋地方法院九
十三年度訴字第七二三號，中華民國九十四年九月九日第一審判
決（起訴案號：臺灣板橋地方法院檢察署九十三年度偵字第二八
０九號），提起上訴，本院判決如下：
    主  文
原判決撤銷。
甲○○販賣第一級毒品，累犯，處有期徒刑拾年。
扣案如附表編號一、二所示之毒品均沒收銷燬之；編號一、二所
示之毒品外包裝、編號三至八所示之物，均沒收。
    事  實
一、甲○○曾於民國八十九年間，因毒品危害防制條例案件，經
    臺灣板橋地方法院於八十九年八月八日以八十九年簡字第八
    八號判決有期徒刑六月確定，並於九十一年一月二十九日易
    科罰金執行完畢。其仍不知悔改，竟基於意圖販賣毒品以營
    利之概括犯意，於九十三年一月八日，在台北縣新莊市某不
    詳地點，以新台幣（以下同）十五萬元之代價，向真實姓名
    年籍不詳綽號「阿姊」之人販入第一級毒品海洛因（購買七
    萬元）與第二級毒品安非他命（購買八萬元），綽號「阿姊
    」當場先交付第一級毒品海洛因四包，嗣於同年月十五日再
    交付第二級毒品安非他命四包。甲○○為分裝上揭毒品以便
    販賣用，另於不詳時地購入分裝鏟、分裝袋、漏斗、研磨機
    、電子磅秤等物。嗣於九十三年一月三十一日十八時三十分
    許，經警據報前往台北縣新莊市○○路二三五號八樓（原起
    訴書誤載為二五三號八樓；應予更正）林繼恩（涉犯毒品罪
    案件，已另行判決罪刑確定，現正執行中）、陳心如（起訴
    書誤載為林心如，應予更正）租屋處查緝毒品時，甲○○恰
    於上址屋外樓梯處，且於發現警方時隨即沿樓梯向下逃跑，
    惟仍遭警逮捕，並同意警方搜索其皮包，當場查獲疑似海洛
    因毒品二十三小包（總淨重六．八公克）、安非他命毒品十
    三包（總淨重十七公克）、分裝鏟三支、準備供販賣毒品時
    記帳用之帳冊一本、注射針筒六支等物；復於同日二十一時
    三十分許，再度同意警方搜索其位於台北縣板橋市○○街六
    二號五樓住處，起獲疑似海洛因毒品四包（總淨重四十二
    ．一公克）、安非他命毒品四包（總淨重六十一．六公克）
    、分裝袋一包、安非他命吸食器、漏斗各二個、研磨機、電
    子磅秤各一台、毛刷一支等物，而查知上情。而上揭查獲疑
    似海洛因二十七包，經送鑑定結果，其中二十五包確屬海洛
    因（合計淨重二０．六五公克），另二包則未發現海洛因成
    分；上開疑似安非他命者合計十七包，鑑定結果，確為安非
    他命（總淨重七十七．七一公克，共取０．二八公克供鑑驗
    用罄，總餘七十七．四三公克）。
二、案經台北縣政府警察局新莊分局移送台灣板橋地方法院檢察
    署檢察官偵查起訴。
    理  由
一、訊據被告甲○○矢口否認上揭犯行，辯稱：伊確實沒有販賣
    毒品，而且也沒有想過要賣，扣案毒品是伊買來要供自己施
    用，伊想要戒毒，但伊當時吸毒的量太大，而戒毒要慢慢減
    量，所以有人建議伊將毒品分裝成小包，到那裡就帶一小包
    ，戒毒時旁邊一定要人在場，新莊被查獲的地方是伊跟林繼
    恩分租的；帳冊是伊的記事本，因為吸毒的人記憶比較差，
    伊是用來記載重要的事情，記載別人向伊借款數目，案發時
    伊在銀行並無存款云云。經查：
  (一)被告係於九十三年一月三十一日十八時三十分許，在台北縣
    新莊市○○路二三五號屋外樓梯處，發現警方時隨即沿樓梯
    向下逃跑，嗣即遭警逮捕，並同意警方搜索其皮包，當場查
    獲疑似海洛因毒品二十三小包、安非他命毒品十三包、帳冊
    一本、注射針筒六支、分裝鏟三支等物；復於同日二十一時
    三十分許，再同意警方搜索其位於台北縣板橋市○○街六二
    號五樓住處，起獲疑似海洛因毒品四包、安非他命毒品四包
    、分裝袋一包、安非他命吸食器、漏斗各二個、研磨機、電
    子磅秤各一台、毛刷一支等物乙情，業據被告於警詢中供述
    在卷（詳偵查卷第六、七頁），並有上揭證物扣案可佐（見
    偵查卷第二二頁、二六頁）。再上揭疑似海洛因之物，經送
    鑑定結果，其中二十五包確屬海洛因，合計淨重二０．六五
    公克，另二包則未發現海洛因成分，此有法務部調查局鑑定
    通知書可參（見偵查卷第八十頁）；上開疑似安非他命之物
    合計十七包，經送鑑定結果，確為安非他命，總淨重七十七
    ．七一公克，共取０．二八公克供鑑驗用罄，總餘七十七．
    四三公克，此亦有內政部警政署刑事警察局鑑驗通知書可佐
    （見偵查卷第九三頁）。
  (二)被告於偵查中供稱：我用七萬元買海洛因四包，安非他命用
    八萬元買的，也是在一月八日買的（詳偵查卷第四七頁）；
    於九十四年一月十九日在原審供稱：我本來一次就要買齊安
    非他命跟海洛因，是「阿姊」跟我說暫時沒有安非他命，所
    以我就先拿海洛因，安非他命是之後才拿，所以起訴書上面
    才會說我在九十三年一月八日及一月十五日跟「阿姊」購買
    海洛因與安非他命（詳原審卷第七八頁）；復於九十四年八
    月十日在原審供稱：九十三年一月間，其受僱於其叔叔從事
    裝潢工作，一個月賺七、八萬元；扣案帳冊所寫「阿恩」，
    一月二十七日，還二千元，結餘一萬元等，是其所寫之筆跡
    ，乃指林繼恩於九十三年一月二十七日之前一個月曾於前揭
    新莊市○○路二三五號八樓租屋處或其板橋市○○街六二號
    五樓租屋處向其本人借貸一萬二千元，嗣於一月二十七日還
    二千元，尚欠其一萬元（詳原審卷第一三三頁、一三六頁）
    ，並有上開帳冊影本在卷（見偵查卷第六四至六八頁）。
  (三)證人林繼恩於原審證稱：我曾經向被告借過二千元（詳原審
    卷第一四０頁）。
  (四)證人乙○○於本院證稱：被告國小畢業沒有念國中，伊就叫
    被告到伊身邊當學徒，一直到當師傅都在伊身邊工作，被告
    是做木工部分，被告都沒有換過工作，約做到九十二年初，
    以後就沒有來工作（詳本院卷第七三至七四頁）。
  (五)被告於上揭時地為警查獲後，亦經檢察官以施用毒品罪起訴
    ，並經台灣板橋地方法院以九十三年度訴字第七一五號判決
    確定，此有該刑事判決正本在卷可稽（見原審卷第一五五至
    第一五七頁）。
  (六)綜上，依被告上揭所供，可見被告係於九十三年一月八日，
    一次以七萬元、八萬元向綽號「阿姊」購買海洛因及安非他
    命，但因綽號「阿姊」當時手上無安非他命，因而當日先交
    付海洛因給被告，嗣於九十三年一月十五日才再交安非他命
    給被告，準此應認被告係基於購買海洛因及安非他命之概括
    犯意，一次同時向綽號「阿姊」購買海洛因及安非他命，而
    綽號「阿姊」則分二次交付毒品，是被告之購買毒品行為應
    認僅有一次。再觀被告於九十三年一月三十一日十八時三十
    分許，在台北縣新莊市○○路二三五號屋外樓梯處為警查獲
    時所攜帶之毒品數量，顯非僅供己吸食之用。蓋被告若確有
    戒毒之心，而隨身攜帶之毒品係欲供其毒癮發作難忍時解癮
    之用，其何須隨身攜帶大量之毒品，由此可見被告隨身攜帶
    上揭毒品，除供己施用外，應亦存有隨時銷售之意。又依證
    人乙○○上揭證述，足徵被告於九十二年初即未再工作，且
    亦無證據足資證明被告有何其他工作之收入，況被告亦供承
    在案發時在銀行並無存款，準此足見被告於案發時之經濟狀
    況非佳，衡情被告倘要逐漸減少施用毒品之數量以達戒毒之
    目的，應會衡量其經濟狀況而購買少量毒品供己在戒毒過程
    中解癮之用，當無一次以高達十五萬元之款項購買上揭毒品
    之理！顯見被告購買上揭毒品之目的應係為銷售以營利。另
    依被告所供扣案帳冊所寫「阿恩」，乃指林繼恩於九十三年
    一月二十七日之前曾向其借款一萬二千元，嗣於一月二十七
    日還二千元，尚欠其一萬元云云，惟此顯與證人林繼恩證述
    其僅向被告借款二千元乙情不符，可見扣案之帳冊所載應非
    屬借款之記載。此扣案之帳冊所載內容雖未能直接認定係屬
    有關被告交易毒品之記載，但被告隨身攜帶上揭毒品及帳冊
    ，可見被告攜帶該帳冊之動機不單純，則該扣案之帳冊堪認
    係被告預備作為販賣毒品時記帳之用，準此益徵被告係意圖
    營利而販入上揭毒品。至被告於上揭時地被查獲時，雖亦經
    原審法院另案判處施用毒品罪確定。惟施用毒品者，當中有
    不少人並會為販賣毒品之行為，並藉販賣毒品之利得作為自
    己施用毒品之經濟來源，此為審判實務上常見之事，是被告
    購買上揭毒品，除供販賣外，並從中取出部分供己施用，此
    並未悖離情理。故檢察官就被告上揭被查獲之毒品，於本案
    起訴被告販賣毒品罪行，並另案起訴被告施用毒品罪行，自
    無矛盾之處。綜上所述，足徵被告所辯，要屬飾卸之詞，不
    足採信。
  (七)本件事證明確，被告犯行堪以認定，自應依法論科。
二、核被告所為，係犯毒品危害防制條例第四條第一項、第二項
    販賣第一級毒品海洛因、第二級毒品安非他命之罪。按檢察
    官原起訴被告係犯毒品危害防制條例第四條第一項、第二項
    販賣第一級毒品海洛因罪與第二級毒品安非他命罪；嗣經檢
    察官於原審到庭論告時變更起訴法條為毒品危害防制條例第
    五條第一項、第二項意圖販賣而持有第一級毒品海洛因罪與
    第二級毒品安非他命罪（見原審卷第七七頁、第一三二頁）
    ，是檢察官於原審論告時所變更之起訴法條，自有未洽，應
    再變更為依起訴書所載之起訴法條。被告基於營利之犯意，
    販入上揭毒品，雖尚未賣出，仍應論以販賣既遂罪。被告所
    犯上開二罪，係一行為觸犯數罪名，應依想像競合犯從一重
    依販賣第一級毒品罪論處。檢察官起訴認被告所犯上揭二罪
    ，應分論併罰，尚有未合，併予敘明。被告於八十九年間因
    毒品危害防制條例案件，經原審法院於八十九年八月八日以
    八九年簡字第八八號判決有期徒刑六月確定，並於九十一年
    一月二十九日易科罰金執行完畢，此有台灣高等地方法院被
    告前案紀錄表可憑（見本院卷第十九頁），被告於五年內再
    為本件犯行，為累犯，惟被告所犯販賣第一級毒品犯行，法
    定刑為死刑或無期徒刑，依刑法第六十四條第一項、第六十
    五條第一項規定，不得加重其刑，是被告所犯販賣第一級毒
    品之犯行，自不加重其刑。被告販入毒品後，尚未賣出，其
    對社會可能造成之危害較小，若仍依法定刑論處，情輕法重
    ，尚堪憫恕，爰依刑法第五十九條規定減輕其刑。
三、原審未詳加探究，遽認被告無罪，自有未洽。檢察官上訴指
    摘原審判決不當，請求撤銷改判，為有理由，應由本院撤銷
    原審判決，另以改判。按沾染毒品惡習者，輕者戕害自己之
    身體，重者傾家蕩產，亦有施用毒品者，為取得購買毒品之
    錢，進而為竊盜或搶奪或強盜犯行，可見販賣毒品之行為，
    對社會秩序危害之大，爰審酌上情，並酌諸被告犯罪之動機
    、方法、犯罪後態度及毒品尚未賣出等一切情狀，量處如主
    文第二項所示之刑。
四、扣案如附表編號一、二所示之毒品，應依毒品危害防制條例
    第十八條第一項前段規定沒收銷燬之；而附表編號一、二所
    示毒品之外包裝有防止毒品裸露、溢出及潮濕，並便於攜帶
    之作用，自係供販賣毒品所用之物，應依同條例第十九條第
    一項規定諭知沒收；附表編號三至七係屬供分裝毒品之用，
    自亦屬供販賣毒品所用之物，亦應依同條例第十九條第一項
    規定諭知沒收；附表編號八之帳冊，係屬供犯罪預備之物，
    ，並為被告所有，爰依刑法第三十八條第一項第二款規定宣
    告沒收。另二包疑似海洛因之物，鑑定結果非屬海洛因，自
    無庸諭知沒收；其餘扣案之物，並無證據證明係供販賣毒品
    之用，亦不為沒收之諭知，併此敘明。
據上論斷，應依刑事訴訟法第三百六十九條第一項前段、第三百
六十四條、第三百條、第二百九十九條第一項前段，毒品危害防
制條例第四條第一項、第二項、第十八條第一項前段、第十九條
第一項，刑法第十一條前段、第四十七條、第五十五條、第五十
九條、第三十八條第一項第二款判決如主文。
本案經檢察官呂文忠到庭執行職務。
中    華    民    國    95    年    2     月    27    日
                  刑事第十九庭  審判長法  官 林堭儀
                                      法  官 宋  祺
                                      法  官 陳憲裕
以上正本證明與原本無異。
如不服本判決，應於收受送達後十日內向本院提出上訴書狀，其
未敘述上訴之理由者並得於提起上訴後十日內向本院補提理由書
（均須按他造當事人之人數附繕本）。
                                      書記官  劉育妃
中    華    民    國    95    年    3     月    6      日
附錄：本案論罪科刑法條全文
毒品危害防制條例第四條第一項、第二項：
製造、運輸、販賣第一級毒品者，處死刑或無期徒刑；處無期徒
刑者，得併科新臺幣 1 千萬元以下罰金。
製造、運輸、販賣第二級毒品者，處無期徒刑或 7 年以上有期徒
刑，得併科新臺幣 7 百萬元以下罰金。
製造、運輸、販賣第三級毒品者，處 5 年以上有期徒刑，得併科
新臺幣 5 百萬元以下罰金。
製造、運輸、販賣第四級毒品者，處 3 年以上 10 年以下有期徒
刑，得併科新臺幣 3 百萬元以下罰金。
製造、運輸、販賣專供製造或施用毒品之器具者，處 1 年以上 7
年以下有期徒刑，得併科新臺幣 1 百萬元以下罰金。
前五項之未遂犯罰之。
 附表
┌───┬─────┬─────────────────┐
│編號  │  品名    │     數量                         │
├───┼─────┼─────────────────┤
│一    │ 海洛因   │ 二十五包（淨重二０．六五公克）   │
├───┼─────┼─────────────────┤
│二    │ 安非他命 │  十七包（淨重七十七．四三公克）  │
├───┼─────┼─────────────────┤
│三    │ 分裝鏟   │    三支                          │
├───┼─────┼─────────────────┤
│四    │ 分裝袋   │    一包                          │
├───┼─────┼─────────────────┤
│五    │ 漏斗     │    二個                          │
├───┼─────┼─────────────────┤
│六    │ 研磨機   │    一台                          │
├───┼─────┼─────────────────┤
│七    │ 電子磅秤 │    一台                          │
├───┼─────┼─────────────────┤
│八    │ 帳冊     │    一本                          │
└───┴─────┴─────────────────┘


司法院資訊處製作；財團法人民間司法改革基金會備份。
